臺灣臺中地方法院民事判決　九十一年度訴字第二七八○號
　　原　　　告　戊○○
　　　　　　　　甲○○
　　共　　　同
　　訴訟代理人　徐盛國　律師
　　　　　　　　林仲全　律師
　　複　代理人　曾慶崇　律師
　　被　　　告　庚○○　住台中.
　　兼右一人
　　訴訟代理人　己○○　住台中.
　　右二人共同
　　訴訟代理人　林永貹　律師
　　被　　　告　中城房屋仲介有限公司
　　　　　　　　　　　　設台中.
　　法定代理人　丁○○　住同右.
　　被　　　告　丙○○　住台中.
　　　　　　　　乙○○　住台中.
　　右三人共同
　　訴訟代理人　簡維弘　律師
右當事人間請求返還價金事件，本院於民國九十三年三月一日言詞辯論終結，判決如
左：
    主      文
被告己○○、庚○○應給付原告新台幣貳佰參拾壹萬玖仟壹佰柒拾元，及自民國九十
一年八月二十三日起至清償日止，按年息百分之五計算之利息。
被告中城房屋仲介有限公司、丙○○及乙○○應連帶給付原告新台幣貳佰參拾壹萬玖
仟壹佰柒拾元，及自民國九十一年八月二十三日起至清償日止，按年息百分之五計算
之利息。
右二項給付，若其中一被告已為給付，則其他被告於此給付範圍內同免給付義務。
原告其餘之訴駁回。
訴訟費用由被告己○○、庚○○負擔四分之一；被告中城房屋仲介有限公司、丙○○
及乙○○連帶負擔四分之一；餘由原告負擔。
本判決第一項於原告以新台幣柒拾柒萬肆仟元為被告己○○、庚○○預供擔保後，得
假執行；如被告己○○、庚○○以新台幣貳佰參拾壹萬玖仟壹佰柒拾元為原告預供擔
保後，得免為假執行。
本判決第二項於原告以新台幣柒拾柒萬肆仟元為被告中城房屋仲介有限公司、丙○○
及乙○○進預供擔保後，得假執行；如被告中城房屋仲介有限公司、丙○○及乙○○
以新台幣貳佰參拾壹萬玖仟壹佰柒拾元為原告預供擔保後，得免為假執行。
原告其餘假執行之聲請駁回。
    事      實
甲、原告方面：
一、聲明：求為判決
（一）被告己○○、庚○○應給付原告廖志杰、甲○○新台幣（下同）四百三十七萬
      三千八百元，暨自本書狀繕本送達翌日起至清償日止，按年息百分之五計算之
      利息。
（二）被告中城房屋仲介有限公司（以下簡稱中城仲介公司）、丙○○及乙○○應連
      帶給付原告四百三十七萬三千八百元，暨自本書狀繕本送達翌日起至清償日止
      ，按年息百分之五計算之利息。
（三）右第一項或第二項聲明之被告若為給付，則其他被告於此給付範圍，即同免責
      任。
（四）原告願供擔保，請准宣告假執行。
二、陳述：
（一）原告於九十一年一月二十八日在被告中城仲介公司職員即被告乙○○、丙○○
      之仲介下，向被告己○○、庚○○購買系爭座落台中市○○區○○段一一０之
      九、一一０之十九地號土地（以下簡稱系爭土地），嗣完成買賣手續後，原告
      向主管機關申請建照時，始發現上開土地有七分之三部分，無法為建築使用，
      須留設防火間隔之用，被告己○○、庚○○顯有不完全給付，及交付瑕疵物予
      原告之情形，使原告受有如訴之聲明所示金額之損害，幾經交涉，被告均未能
      有負責之誠意，原告無奈，爰依法提起本件訴訟。
（二）請求權基礎：
  １、訴之聲明一部分：
      查被告己○○、庚○○明知系爭買賣一一０之九、一一０之十九地號土地，有
      七分之三部分，須留設防火間隔條件，無法為建築使用，詎非但未將上情告知
      於原告，更向原告吹噓系爭土地均能搭蓋建物，被告己○○、庚○○顯有違反
      其告知義務之情事，原告自得本於瑕疵擔保請求權請求被告減少價金，並得依
      不完全給付、債務不履行之法律關係，請求被告賠償相當於價差金額之損害，
      爰請求如訴之聲明一。
  ２、訴之聲明二部分：
    (1)按「經紀人員在執行業務過程中，應以不動產說明書向與委託人交易之相對人
      解說，前項說明書於提供解說前應經委託人簽章。」、「經紀業因經紀人員執
      行仲介或代銷業務之故意或過失致交易當事人受損害者，該經紀業應與經紀人
      員負連帶賠償責任，不動產經紀業管理條例第二十三條及第二十六條第二項分
      別定有明文。是房屋仲介經紀人員在執行業務過程中，本即負有向買受人解說
      交易標的狀況之責任，若有違反該告知義務，進而使買受人蒙受損害者，該經
      紀人員與其所屬之經紀業，即應負連帶賠償之責。
    (2)本件被告乙○○、丙○○既為系爭買賣之仲介人員，依前引法條之規定，本即
      應詳查買賣標的之狀況，並向原告為充分之說明、報告，詎竟為促成本件交易
      賺取仲介費用而故意隱瞞上情或疏未查明上情，並向原告誇稱系爭土地全部均
      可供作建築使用，則被告乙○○、丙○○顯有違反仲介買賣之契約義務及民法
      有關侵權行為規定之情事，原告自得訴請中城仲介公司予被告乙○○、陳建福
      負連帶賠償責任，爰請求如訴之聲明二。
  ３、訴之聲明一與訴之聲明二之關係：
      茲原告所受損害僅為四百三十七萬三千八百元，訴之聲明一及訴之聲明二係本
      於不同法律關係就同一損害所為之訴求，併此敘明。
（三）對被告抗辯之陳述：
  １、系爭買賣標的物確有瑕疵：
    (1)本件被告己○○及庚○○既知原告買受系爭二筆土地係為供建築使用，依法即
      須告知原告系爭土地依都市記劃須預留三米寬防火間隔（無法建築）之事實，
      惟竟違反該告知義務，使原告以購買建築用地之價格購買二筆土地全部後，僅
      得使用其中七分之四之基地建築房屋，揆諸最高法院四十九年台上字第三七六
      號判例意旨（即指若出賣人所出賣之土地，係供建築使用者，而該土地竟因都
      市計劃而全部或一部無法為任何建築時，該土地之通常效用即有所減少，經濟
      上之價值亦因之減低，買受人即得以該項瑕疵為原因，對出賣人主張瑕疵擔保
      請求權），系爭土地確有瑕疵，原告請求減少價金，自屬有據。
    (2)依原告支付之買賣價金為一千一百萬元，已高於系爭土地於買賣當時之市場行
      情一千零四十一萬餘元，亦足見被告己○○、庚○○並未告知原告系爭土地之
      使用限制，就系爭土地亦非依建築用地及防火間隔用地之不同而分別計價出售
      予原告，被告二人顯有違告知義務。
    (3)再者，依原證二之不動產鑑定報告書第十頁及第十一頁所載，可知是否須留設
      防火間隔，其土地每坪單價落差達七萬九千元（計算式：二十二．二萬減十四
      ．三萬元等於七．九萬元）。足見系爭土地確有價值減損之瑕疵，被告己○○
      、庚○○自須對原告負瑕疵擔保責任。茲因瑕疵擔保責任並不論究出賣人是否
      可歸責，是縱被告確不知情或無隱匿之故意（假設語氣），被告亦均須負責，
      不待贅言。
  ２、被告中城仲介公司自始即知系爭土地應預留防火間隔：
    (1)查原告原係委請被告中城仲介公司代為找尋「住一」的土地，當時被告中城仲
      介公司即表示「住一」的房子須留設一．五米之防火巷，「住二」的房子無此
      問題，故而建議原告買「住二」之土地，足見被告中城仲介公司曾告知原告住
      二之土地不必留防火巷。
    (2)次查原告曾委託訴外人陳威權與被告中城仲介公司洽購與系爭土地相鄰之一一
      ０之八地號土地（被告中城房屋當時並不知真正之買主為原告），當時訴外人
      陳威權曾向中城仲介公司人員表示土地價格過高，中城仲介公司之仲介人員即
      稱：「隔壁那塊土地（即系爭土地）要留防火間隔都還賣到一千多萬元，這筆
      土地不必留防火間隔，這樣的售價並不貴。」等語，足見被告中城仲介公司自
      始即知系爭土地應預留防火間隔，其未為告知，顯可歸咎。
  ３、被告己○○、庚○○自始即知系爭土地應預留防火間隔：
      查於系爭一一０之九地號及一一０之八地號間，原有另一筆面寬約０．五米之
      狹長土地，其地號為一一０之十九（面積為一三．七二平方公尺），被告因知
      系爭土地應預留三公尺面寬之防火間隔，而原一一０之九地號土地面寬僅約六
      ．五米，若扣除三公尺面寬之防火間隔後，僅餘三．五公尺之面寬，恐不利於
      建築房屋，乃於八十六年間洽購一一０之十九地號土地，嗣後並將一一０之九
      地號及一一０之十九地號土地一併出售予原告。若被告己○○、庚○○不知系
      爭土地應預留防火間隔，衡情系爭一一０之九地號土地之面寬已達六．五米，
      足供建築之用，被告己○○、庚○○又何需另行購置一一０之十九地號土地，
      由此足見被告己○○、庚○○自始即知系爭土地應預留防火間隔，渠等故意不
      告知上情，顯有可議之處。
  ４、查被告中城房屋仲介有限公司固辯稱渠斷無可能向原告說明系爭土地「全部」
      可供作建築云云，惟查依原告事後與被告丙○○、乙○○之談話錄音，可知
      原告自始即表明希望蓋面寬超過四米半之房子；渠二人過去確曾對原告強調
      「住二是可以全部都蓋滿」，並繪製六米寬之房屋平面草圖與原告，足見被告
      中城仲介公司、乙○○、丙○○確有疏失。
  ５、被告等不動產仲介業者，確有調查系爭土地可建築房屋面寬之義務：
      查依原告所提出之錄音譯文，可知原告曾對被告乙○○表示：「我說『房子』
      要比我現在住的四米大嘛！所以你說住二是可以蓋滿的，．．．」，被告乙○○即答稱：「對，那是我給你們的建議，住二是可以全部都蓋滿．．．」，可
      見原告委託被告仲介公司尋覓土地時，雙方即已對被告仲介之土地，必須可供
      建築超過面寬四米之建物，達成合意。又依原告與被告陳建福之錄音譯文，原
      告甲○○稱：「你明明就知道我那時候跟你說要比我們大芳街的四米半還大的
      ，你跟我報那個五米寬的，五米半的我都不要。」時，被告陳建福即答曰：「
      對呀！對呀！」，可知被告所仲介之土地應可供建築超過四米半之建物，此不
      僅為雙方契約之合意，更為原告一再強調者，足見被告不僅有法定之調查報告
      義務，本件更有契約上之義務，否則仲介公司為促成交易而信口開河於先，事
      後即雙手一攤以無查證義務之詞搪塞，顯無法落實對消費者之保護。查依前述
      錄音譯文，可知原告係要找可蓋面寬四米半以上之「建物」之土地，並非面寬
      四米半以上之土地，否則何以被告過去仲介面寬五米、五米半之土地均遭原告
      拒絕？被告辯稱原告於交易時係表示欲尋求「土地」面寬四米半以上之土地云
      云，顯非事實。
  ６、系爭土地之瑕疵與建蔽率、容積率有無減少，並無關聯：
      查系爭土地面寬七米，僅可建築面寬四米之建物既為兩造所不爭，並有台中市
      政府之回函可資為憑，而建物之面寬若干，與其價值至為攸關又為眾所周知之
      事實，則被告以系爭土地之建蔽率與容積率並未減少為由，主張系爭土地並無
      瑕疵云云，顯屬混淆之語。
  ７、按依系爭鑑定報告第八頁「土地開發分析法」項下所載：「本案勘估標的土地
      面積為二八．三九坪，．．．但因土地南側依規定需留三米寬之防火間隔，故
      可建築基層面積為十八．五七坪．．．」等語，足見系爭土地可建築面積短少
      約百分之三十四．六，被告竟稱：「．．．系爭土地本有十分之四無法建築使
      用，與系爭本地因預留防火間隔而有七分之三無法建築，其間差距不過四點四
      七平方公尺．．．」云云，顯與事實不符，而有謬誤。
  ８、對於被告中城房屋仲介有限公司等所提之答辯六狀內，所述計算價值方法不同
      ，這屬於專業領域內不同評價之方式，且計算結果與原告之計算方式差異並不
      大，原告可蓋建物之大小亦會直接影響到土地交易之價值，這部分應列入價值
      之評價，並無不妥，又原告提出之鑑定報告係法院認可之鑑定機構鑑定的，應
      該具有公信力。
三、證據：提出買賣契約書影本一份、不動產鑑定報告一份、判例影本、土地複丈成
    果圖影本一紙、土地登記謄本一份為證。並聲請本院向台中市政府建築管理課函
    詢(1)系爭坐落台中市○○區○○段一一０之九、一一０之十九地號土地（現已合
    併為一一０之九地號）南側是否須留三米寬之防火間隔？(2)前述土地可建築之形
    式是否為面寬四米之矩形土地？等節；聲請鈞院將系爭不動產須留防火巷減損價
    格送請理德不動產估價師事務所鑑定。
乙、被告方面：
  壹、被告庚○○、己○○部分：
  一、聲明：求為判決駁回原告之訴及假執行之聲請。如受不利之判決，請准被告供
      擔保免為假執行。
  二、陳述：
  （一）原告指稱系爭土地無法供作建築使用，顯屬無稽：
  １、查依原告所提出之鑑定報告（各該鑑定報告為原告提出，被告否認其鑑定結
        果之真實性）第八頁以下所載系爭土地之現況，其建蔽率為百分之六十，容
        積率為百分之二百二十，顯見其可供建築之目的及效用未曾有減損之情況，
        則原告指稱系爭土地有七分之三無法充作建築使用，顯與事實不符，此其一
        也。其次，依台中市政府於九十一年十一月二十日回覆鈞院之函文所示，台
        中地區住二之建築用地，其建蔽率均為百分之六十，亦即台中市區住二之建
        築用地欲申請新建者，均需保留各該建地百分之四十面積，以充作法定空地
        ；既法定空地之留設為法令對建築用地所加之公法上義務，即難謂為標的之
        瑕疵，此其二也。再者，依台中市政府前開函文所示，留設防火間隔之面積
        均得計入法定空地計算，而系爭土地所應保留百分之四十法定空地面積與所
        留設之防火間隔面積相若；就此以觀，原告以系爭土地申請新建之際，本即
        得將防火間隔之面積全數扺用法定空地；則原告指系爭土地因保留防火間隔
        ，致「無法供建築使用」之說詞，根本與事實不符，此其三也。
  ２、況為考慮相鄰建物間之防火需求，建物申請新建之際均需保留防火間隔，此
        為建築技術規則所規定，對此一公益上之保留，實不得遽指為瑕疵，此其四
        也。復依內政部之函文所示，只要無礙於防火間隔留設之目的，各該保留之
        面積得設置平面車道及免計入建築面積之雨遮、花台、汽車坡道、人工地盤
        、採光井、圍牆等設施或構造物，顯見保留防火間隔並未肇致系爭土地之使
        用效益減損，則原告主張系爭土地之使用上具有瑕疵，顯非的論，此其五也
        。綜合以上，被告等出售予原告之系爭土地，依現況本為可供單獨建築之土
        地，則原告以系爭土地具有瑕疵而提起本件訴訟，實無理由。
  （二）原告所引用之最高法院判例及判決，與本件事實迥異，於本案不適用之：
  　　查最高法院四十九年度台上字第三七六號判例所指之情況，係土地業經規劃
  　　　為運河碼頭之公共用地而無法建築，同院九十一年度台上字第六六○號判決
        則為買賣標的雖為建築用地但無法單獨申請建築；惟本案依主管機關台中市
        政府及內政部函文所示，防火間隔均得計入法定空地以供建築使用，則前開
        實務見解，顯與本案事實迥異，而無適用於本案之餘地。
  （三）被告對原告並無瑕疵擔保責任：
  １、查依兩造第十四條補充規定記載買賣標的物為「台中市第七期重劃區住二之
        可建築用地」，且原告廖美琳於前次庭訊亦向鈞院表示只有在簽約時，才與
        被告己○○等人見過一次面，則被告根本不可能有原告所指「吹噓系爭土地
        均能搭蓋建物」，是原告就此部份之主張，顯屬虛偽，此其一也。其次，依
        兩造契約第十九條補充條款約定：「甲方交付第二期款時，增值稅減半之優
        惠二年條款尚未開始實施，乙方應出具土地使用同意書供甲方申請建照，俟
        增值稅減半施行時，雙方才會同申報增值稅，第三期、第四期款則順延。」
        ，而原告廖美琳於鈞院庭訊時，則表示發現系爭土地需保留防火間隔時，並
        未通知被告己○○及庚○○，嗣更另行添購同段第一一○之八地號土地。
  ２、本件依契約之記載及原告之證述，可得確定者有以下三點：(1)原告於給付半
        數土地價款，即已向建築主管機關提出建造申請，同時查知系爭土地申請建
        築時之相關法令規定。(2)查知相關法令規定及限制後，並未通知被告。(3)嗣
        原告仍給付剩餘半數之價款，以完成土地移轉登記。則本案縱原告仍堅持前
        開行政法上之限制為瑕疵擔保之範圍，惟依前開法條所示，原告既未於知悉
        其所主張之瑕疵之際通知被告，，嗣更陸續支付尾款以完成系爭土地之取得
        ，即視為其所受領之物，依法被告不負瑕疵擔保責任。
  （四）原告所主張之損害，其發生系由原告之行為所致，不得對被告請求賠償：
  　　本件系爭土地價款尚未付清之前，原告申請建築執照時即已知悉系爭土地之
        開發，所應受各項法規之限制，對此，原告若認為買賣標的物所受之法規限
        制屬瑕疵擔保範圍，即應通知被告，被告亦可接受契約解除之方式以平息雙
        方之紛爭，回復原狀後即無損害之產生；惟原告一方面陸續付清剩餘款項以
        取得系爭土地，他方面又另購同段一一○之八地號土地以合併建築，嗣後再
        以其受有損害為由對被告提起本件訴訟，則縱認原告受有損害，各該損害之
        發生顯導因於原告本身之事由而與被告無涉，依民法第二百十七條之規定，
        原告請求被告賠償損害，實屬權利之濫用，應予駁回。
  （五）被告取得同段一一○之十九地號土地，與本案無涉：
　　　原告指被告取得同段一一○之十九地號土地之目的，在於增大系爭土地之面
　　　　積，並據以推斷被告明知系爭土地應保留防火間隔云云。惟查，被告並非建
　　　　築專業人士，於系爭土地尚未實際開發建築前，根本無從知悉土地申請建築
　　　　時所附加之法規限制，此其一也。其次，被告取得同段一一○之十九地號土
　　　　地，係因同宗族之親戚向被告借款，嗣以同段一一○之十九地號土地抵償舊
　　　　欠，與本案全然無關，則原告以此論斷被告隱瞞系爭土地具有瑕疵，實屬無
　　　　稽。
  （六）被告與原告訂立上揭契約前及訂立契約之時，並無向原告保證上揭系爭土地
        可以為全部之使用收益。況依各地都市計劃之土地利用均有建蔽率之限制，
        以達維護都市景觀、公共安全等目的。本件系爭土地依台中市都市計劃相關
        法令為第二種住宅，建蔽率為百分之六十，被告豈可能違背法令任意吹噓原
        告可就系爭土地為全部之使用收益？且都市土地有建蔽率之限制為基本常識
        ，原告豈可諉為不知？被告出售之上開土地無任何權利及物之瑕疵，故原告
        以被告有不完全給付之情事，顯屬無據。
  （七）按契約自主本即民事法律之基本原則，而物品交易價格則取決於當事人間之
        自由決定，惟原告所提出之鑑定報告對此略而未論，徒以原告買受系爭土地
        之價格與附近土地之價格相差無幾，即認定原告受有損害，其判斷基準顯有
        錯誤而不足採信。
  （八）系爭土地得依法使用，並無效用減少之瑕疵：
    １、查依台中市政府於民國九十一年十一月二十日回覆鈞院之函文所示，台中地
        區住二之建築用地，其建蔽率均為百分之六十，亦即台中市區住二之建築用
        地欲申請新建者，均需保留各該建地百分之四十面積，以充作法定空地；既
        法定空地之留設為法令對建築用地所加之公法上義務，即難謂為標的之瑕疵
        ，此其一也。其次，依台中市政府前開函文所示，留設防火間隔之面積均得
        計入法定空地計算，而系爭土地所應保留百分之四十法定空地面積與所留設
        之防火間隔面積相若；就此以觀，原告以系爭土地申請新建之際，本即得將
        防火間隔之面積全數扺用法定空地；而原告以系爭土地申請建築之際，除原
        有防火間隔外，更於建物之前後保留空地以補足法定空地留設之不足，則原
        告指系爭土地因保留防火間隔，致「無法供建築使用」之說詞，根本與事實
        不符，此其二也。
  ２、再者，縱認原告無懼於水火之無情，然為考慮相鄰建物間之防火需求，建物
        申請新建之際均需保留防火間隔，此為建築技術規則所規定，對此一公益上
        之保留，實不得遽指為瑕疵，此其三也。況依內政部之函文所示，只要無礙
        於防火間隔留設之目的，各該保留之面積得設置平面車道及免計入建築面積
        之雨遮、花台、汔車坡道、人工地盤、採光井、圍牆等設施或構造物，顯見
        保留防火間隔並未肇致系爭土地之使用效益減損，則原告主張系爭土地之使
        用上具有瑕疵，顯非的論。
  三、證據：鑑定報告節本影本乙份、內政部函一件、台中市政府函文影本乙份、設
      計圖影本乙份、內政部函文影本乙份、土地登記謄本乙份、契約書影本乙份為
      證。並聲請本院向台中市政府建築管理課函詢(1)台中市區住宅用地建地充作建
      築者，其建蔽率及容積率分別為多少？(2)系爭坐落台中市○○區○○段一一０
      之九、一一０之十九地號土地建蔽率及容積率分別為多少？(3)系爭土地留作防
      火間隔之部分面積，是否得計入建築基地之法定空地？等節，及調閱系爭坐落
      台中市○○區○○段一一０之九、一一０之十九地號土地合併建築申請之相關
      資料。
  貳、被告中城仲介公司、丙○○、乙○○部分：
  一、聲明：求為判決駁回原告之訴。如受不利之判決，請准被告供擔保免為假執行
      。
  二、陳述：
  （一）本件系爭買賣標的物並無瑕疵存在：
    １、本件系爭土地存在防火間隔於通常效用上並無減損，非有瑕疵：
        查本件原告以系爭買賣標的物即座落台中市○○區○○段一一０之九地號土
        地，其上存在防火間隔為由，指稱買賣標的物有所瑕疵，惟查系爭惠義段其
        他土地，俱存在建築法令要求應保留防火間隔，並非系爭土地所獨有，換言
        之，防火間隔乃通常存在於一般土地上，實難泛言其即為瑕疵，否則該區每
        筆土地均存在有瑕疵。是系爭土地於通常效用上並無減損，其非有瑕疵可言
        。
    ２、查系爭土地乃都市計劃分區中「第二種住宅區」，依台中市新市政中心專用
        區南側細部計劃」，該土地之最大建蔽率為百分之六十，換言之，依建築法
        令該土地有百分之四十部份無法建築使用，即縱使無防火間隔存在，系爭土
        地仍有百分之四十部份無法建築使用，現原告主張系爭土地有七分之三無法
        建築使用，此與法定建蔽率範圍之面積相較，僅多出四點四六六平方公尺，
        且依上所述惠義段其他土地本均有防火間隔之要求，系爭土地存在防火間隔
        至屬通常，實不得指其為瑕疵。
    ３、系爭土地確可供建築使用，且依原告現起造之建物，系爭防火間隔對該建築
        使用並不生影響。此依鈞院函詢台中市政府之覆函，明確表示系爭土地「約
        為面寬四公尺之矩形土地可供建築」，是系爭土地本具有通常建築之效用，
        與其相鄰之其他土地作觀察，均屬有防火間隔且可建築之土地，其實無瑕疵
        可言，又上開函覆亦揭示，本件系爭土地與鄰地一一０之八地號土地合併建
        造，由証八照片所示，原告與系爭土地及鄰地一一０之八地號土地合併起造
        建物，該獨棟建物面寬八米有餘，由此即可知，系爭防火間隔之存在，並無
        礙於被告建造房屋，於實質上，原告並未受有損害。
  （二）被告等不動產仲介業者，並無調查報告防火間隔存在之義務。
    １、依行政主管機關嚴格之法令規制，不動產仲介業者，於仲介土地買賣時，並
        無調查報告防火間隔存在之義務，按內政部所頒布「不動產說明書應記載及
        不得記載事項」，就土地使用管制內容之記載，被告中城仲介公司及其經紀
        人員，俱已翔實依照該規定，逐一說明都市計劃分區種類、法定建蔽率、法
        定容積率，及有無徵收、重劃之計劃，檢核該行政規則之所要求之應記載事
        項，並無防火間隔之存在事項，被告等仲介業者，本即不可能鉅細靡遺，完
        全知悉系爭土地之任何資料，於嚴格之國家行政管理上，尚不要求不動產仲
        介業者，須行說明防火間隔之存在，被告等對於系爭土地防火間隔之存在，
        自無調查報告之義務。
    ２、另原告起訴主張：「乙○○、丙○○顯有違反仲介買賣契約義務」，未對系
        爭標的物防火間隔之狀況予以調查說明云云，然查依原告甲○○與被告中城
        房屋仲介所簽訂之「買賣議價委託書」（此即原告所指之仲介契約），該契
        約並未載明被告中城房屋仲介具有對防火間隔詳善調查及報告義務，原告指
        被告等違反契約義務云云，實屬無據。
    ３、原告對防火間隔存在依法有自行探知之義務
    （１）另依臺灣高等法院八十六年度上字第八五七號判決意旨：「按公法對買賣
          標的物之使用有限制之規定存在時，基於『人民對於國家不得以自己不知
          有法規存在而有所主張』之原則，買受人應有探知公法上使用限制之義務
          。」衡諸上開實務見解意旨，於系爭標的之買賣，就公法上使用限制，本
          即為買受人所應自行探知，倘買賣標的物具備通常效用，尚不得以出賣人
          未告知公法上使用限制，即稱之為瑕疵。本件系爭防火間隔範圍之存在，
          乃係土地欲建築時，建築師於謀劃房屋設計圖時，方行考慮查詢之事項，
          一般土地仲介業者向市政府工務局所為之查詢，僅能得知都市計劃之分區
          ，實無從得知防火間隔之存在，是被告中城房屋仲介等，委實不知該防火
          間隔所存在之範圍，本諸上開實務見解，就系爭土地公法上使用限制，原
          本屬原告之探知義務，被告等並無調查報告之義務，被告等不知而未告知
          ，即非屬系爭標的物有所瑕疵，更無所謂未盡調查報告義務而有債務不履
          行之情事。
    （２）依上揭臺灣高等法院八十六年度台上字第八五七號判決意旨，買受人應有
          探知公法上使用限制之義務，原告所援引之最高法院九十一年台上字第六
          六０號裁判，並非駁斥該高等法院之見解，而係進一步支持該見解，按該
          最高法院判決意旨，係引用民法第三百五十五條第二項物之瑕疵擔保責任
          排除之規定，即其認為上訴人（買受人）就土地公法上之限制有探知之義
          務，倘買受人未為探知，則屬於有重大過失而未知瑕疵者，出賣人本不負
          擔保責任，惟出賣人故意不告知瑕疵者，不在此限。此端見該判決理由所
          述：「．．．果爾，即令上訴人於買受前未向有關機關詳查底細，上訴人
          是否不得依民法第『三百五十五條第二項但書』規定，主張被上訴人王宗
          傑應負瑕疵擔保責任．．．」，由該理由引用民法第三百五十五條第二項
          但書規定，可知其係在買受人有重大過失下，瑕疵擔保責任排除與否之問
          題，而買受人之所以存在重大過失，乃因為於「買受前未向有關機關詳查
          底細」，而此可知，該最高法院之判決係支持高等法院之見解，認原則上
          買受人就買賣標的物公法上之限制有探知義務，其未行調查，即屬有重大
          過失，是原告援引最高法院九十一年度台上字第六六０號判決，正係認同
          買受人就買賣標的物公法上之限制有探知義務，並非予以駁斥，原告準備
          書狀所述，恐有所誤解。
    ４、被告等仲介人員於土地交易過程就其所知俱為翔實告知，並無隱暪詐騙之情
        事：
    （１）被告中城房屋仲介公司於仲介買賣過程，係依法所提供「售地資料表」及
          「房地產說明書」等資料，翔實說明系爭土地之現況，而仲介業者就不動
          產狀況之說明，主要係著重於土地之權利（所有權、他項權利狀況）及依
          都市計劃法土地使用分區及建蔽率等限制；就日後該土地具體建築規劃所
          須考量之事項（如防火間隔），仲介業者實無從置喙，從而仲介業者於不
          動產說明上自不包括對防火間隔之說明，其亦無調查義務。
    （２）另被告等不動產仲介業者，係依內政部頒布之「不動產說明書應記載及不
          得記載事項」，就土地之分區種類，法定建蔽率、法定容積率等事項為說
          明，原告與被告對話內容，乃係針對上開依法應該說明事項之具體說明，
          即原告係在告知被告在建蔽率之限制下，被告可能之使用規劃之方式，同
          時輔以圖示說明，其僅係用來補充說明該土地有建蔽率之限制，並非在確
          保係爭土地無其他任何公法上限制存在，從而雙方於談話過程，並未產生
          調查防火間隔存存之合意，就防火間隔存在之調查義務，原被告雙方並未
          有約定，而依書面約款，及定化契約之管制（內政部頒布不動產說明書應
          記載事項），亦未要求不動產仲介業者對防火間隔之存在具有調查義務，
          是原告指稱被告就系爭防火間隔存在具有法定調查義務，更有契約上之義
          務，其實屬無據。
    （３）依上所述，本件系爭土地上防火間隔之存在，被告中城仲介公司既無義務
          亦無能力為調查說明，其乃為交易上之風險要素，應由原告所自行承擔。
          而被告等於交易過程，亦明白告知原告應注意公法上使用限制，此見原告
          所呈之錄音帶譯文中，被告丙○○表示：「我們店長說你要留那個空地比
          」，是被告所表示「住二是可以全部都蓋滿」，其真意乃係指於建築法令
          之限制範圍，係可以全部蓋滿，絕無可能表示系爭土地每部份均得建築；
          又原告於交易時乃係向被告等表示，其欲尋求「土地面寬」四米半以上之
          土地，而被告等亦提供土地面寬七米之土地供原告選擇，惟被告既非建築
          師，本無從規劃房屋建築事宜之專業，其僅為仲介土地買賣，實無從保証
          房屋可如何建築，又依前所述，被告等就防火間隔並無調查報告義務，其
          所劃之簡單示意圖，不過為參考之用，就房屋建築規劃設計，被告等本無
          說明之義務，自不得以此逕認被告對系爭土地有所保証。
    （４）被告中城仲介公司就系爭土地向原告所為之不動產說明，俱依委託人劉波
          進所告知之資料誠實告知，其間並無任何虛偽隱匿之行為，被告等實無不
          法侵害他人權利之情事，原告所主張侵權行為實屬無據。
    （５）又原告起訴主張：「（被告）向原告誇稱系爭土地全部可供作建築使用．
          ．．」，是被告等有違反契約義務及侵權行為等情事。惟依上述証二、証
          三之資料，被告等於仲介買賣過程價已翔實告知系爭土地之建蔽率、容積
          率、空地比，斷無可能向原告說明系爭土地「全部」可供作建築，故原告
          上開主張顯屬不實。
    ５、被告等仲介人員於交易過程未曾提及防火間隔，亦未有擔保系爭土地無防火
        間隔之舉：
    （１）被告及其仲介人員，就系爭土地為說明時，係依照「台中市新市政中心專
          用南側細部計劃」中，就「土地使用強度」部份予以說明，該份法令規章
          上除載有建蔽率及容積率限制外，另有「最小側院深度」之限制，該項限
          制於住一之土地須保留一點五公尺，於住二土地則無此限制，是被告及其
          仲介人員所向原告說明者，乃係此「最小側院深度」範圍，並未曾提及防
          火巷之問題，蓋此土地使用強度之文件，乃係土地區域廣泛性規定易於取
          得，與防火間隔須待具體土地申請建照時方可確知，有所不同，且依前述
          行政管制法令規定，此種土地使用強度固為仲介業者應行告之事項，被告
          等亦遵行履踐之，惟此告知義務並未包括防火間隔，被告係仲介土地買賣
          ，未能調查亦無調查防火間隔義務，現原告竟以被告所告知「最小側院深
          度」一事，稱其為防火間隔之說明，並謂被告保証住二土地並無防火間隔
          云云，實有移花接木混淆事實之嫌，被告等仲介人員，就系爭土地之說明
          ，均係依憑既存之文件告知，實無由空口捏造系爭土地無防火間隔而告之
          。
    （２）本件系爭土地仲介，乙○○係賣方之經紀人；而丙○○則為買方之經紀人
          ，兩者於仲介過程均未曾向原告提及「防火間隔」之事項，此係於原告申
          請建照時，方知悉系爭土地之「防火間隔」有所指定，至於相鄰之一一０
          之八號土地並非乙○○、丙○○與陳威權接洽，於陳威權購買一一０之八
          號土地時，本件紛爭已然發生，被告既知悉系爭土地有防火間隔有之糾紛
          ，就系爭土地相鄰之一一０之八號土地於未調查明白前，自不敢任意為防
          火間隔之說明，況被告等仲介人員對防火間隔之存在本無調查義務，事理
          上實不可能向買受人保証土地無防火間隔之事，原告所指並非真實，被告
          否認之。
  （五）另依鈞院函詢台中市政府之覆函，明確表示系爭土地「約為面寬四公尺之矩
        形土地可供建築」，是系爭土地本具有通常建築之效用，與其相鄰之其他土
        地作觀察，均屬有防火間隔且可建築之土地，其實無瑕疵可言，又上開函覆
        亦揭示，本件系爭土地與鄰地一一０之八地號土地合併建造，由証八照片所
        示，被告與系爭土地及鄰地一一０之八地號土地合併起造建物，該獨棟建物
        面寬八米有餘，由此即可知，系爭防火間隔之存在，並無礙於被告建造房屋
        ，於實質上，原告並未受有損害。
  （六）綜上所述，被告等仲介人員就土地存在「防火間隔」一事並無調查報告義務
        ，自無由成立債務不履行或侵權行為之可能，反係原告買受人就此「防火間
        隔」存在本有探知義務，實不應將其交易之風險完全要求被告承擔，且衡諸
        情理，本件兩造三方間就防火間隔之存在，於事前俱係未知，此乃於原告申
        請建照方發現此問題時，原告竟未與被告出賣人商議解決之道，此事實原告
        顏美琳於九十二年二月十七日鈞院庭訊時，亦坦承未曾與被告提及解除契約
        之事，被告己○○等出賣人本願與原告解除契約回復原狀，而被告中城房屋
        仲介亦願退回仲介費以解決紛爭，詎原告竟不循合理之途，卻再於系爭土地
        旁另購台中市七期昂貴之土地，並轉而向被告等索求高額之賠償，此種請求
        寧有斯理？況原告於訴訟上之主張實無依據。
  （七）查原告所提出由其自行委託產經不動產鑑定顧問股份有限公司之不動產鑑定
        報告書（下稱系爭報告書），針對本件系爭土地價格係以「應委託單位要求
        ，以標的物不須留設防火間隔的限定條件下，所形成之限定價格」，惟查本
        件系爭土地所在區段上之所有土地，均存在防火間隔，本件系爭土地自不例
        外，系爭報告書以無防火間隔之條件，作為鑑定之基礎，其顯有差謬之處。
  （八）另查本件系爭標的物乃為土地，依一般公認會計原理原則，針對土地價值之
        評價，係採用「歷史成本」原則，即係以該土地固定資產取得時所支出之價
        金以認定其價值，且土地除符合法令條件可辦理資產重估之情形下，該土地
        之價值不應作變動，換言之，不得估計土地將來因開發等因素可能產生之增
        值，將土地原有之價值調整變動，除非符合土地重估之條件而辦理重估；而
        一般公認會計原理原則就土地與建築物之價值係分開評估，不得將其各自之
        成本混合為一，此見證一所列之會計科目係將兩者分列可明，此固因建物須
        提列折舊而土地則無故，另建築物如係自行建造，尚涉及自建資產資本化等
        複雜問題，其評價之基準方法與土地之成本即有所不同，是不得將土地及建
        物合併為一個科目而評估其價值。本件系爭報告所採用之「土地開發分析法
        」，依其方法說明係「根據土地法定用途及使用強度進行開發，及改良所導
        致土地效益之變化，估算開發或建築總銷售金額．．．」，而求算其價格，
        該計算公式因素明顯包含建築、開發後土地，因此增值之因素，此與上揭公
        認會計原理原則認列土地價格之方式不符，且該方法將建築物之因素，併置
        入土地價值一併考量，以此認定土地之價值，顯有不妥之處，且本件建築物
        為自建資產，更不應與土地合併以計算其價值，該鑑定方法基準，實有堪疑
        之處。
  三、證據：提出台中市新市政中心專用區南側細部計劃一份、買賣議價委託書一份
      、售地資料表一份、房地產說明書一份、不動產委託銷售契約書一份、不動產
      說明書應記載及不得記載事項一份、裁判要旨一份、台中市政府工務局簡便行
      文表一份、照片二張、商業通用會計制度規範節本一份、商業會計處理準則節
      本一份、商業會計法節本一份為證。
    理      由
一、原告主張：原告在被告中城仲介公司職員乙○○、丙○○之仲介下，向被告己○○、庚○○購買系爭土地，嗣完成買賣手續後，原告向主管機關申請建照時，始
    發現上開土地有七分之三部分，無法為建築使用，須留設防火間隔之用，被告己○○、庚○○顯有不完全給付，及交付瑕疵物予原告之情形，使原告受有如訴之
    聲明一所示金額之損害，被告己○○、庚○○明知系爭土地有七分之三部分，須
    留設防火間隔條件，無法為建築使用，詎非但未將上情告知於原告，被告己○○
    、庚○○顯有違反其告知義務之情事，原告自得本於瑕疵擔保請求權請求被告減
    少價金，並得依不完全給付、債務不履行之法律關係，請求被告賠償相當於價差
    金額之損害，爰請求如訴之聲明一；又本件被告乙○○、丙○○既為系爭買賣之
    仲介人員，竟為促成本件交易賺取仲介費用而故意隱瞞上情或疏未查明上情，並
    向原告誇稱系爭土地全部均可供作建築使用，則被告乙○○、丙○○顯有違反仲
    介買賣之契約義務及民法有關侵權行為規定之情事，原告自得訴請中城仲介公司
    予被告乙○○、陳建福負連帶賠償責任，爰請求如訴之聲明二；原告所受損害僅
    為四百三十七萬三千八百元，訴之聲明一及訴之聲明二係本於不同法律關係就同
    一損害所為之訴求等情。
二、被告庚○○、己○○則以：依原告所提出之鑑定報告所載系爭土地之現況，其建
    蔽率為百分之六十，容積率為百分之二百二十，顯見其可供建築之目的及效用未
    曾有減損之情況；依台中市政府回覆本院之函文所示，台中地區住二之建築用地
    ，其建蔽率均為百分之六十，亦即台中市區住二之建築用地欲申請新建者，均需
    保留各該建地百分之四十面積，以充作法定空地，既法定空地之留設為法令對建
    築用地所加之公法上義務，即難謂為標的之瑕疵；依台中市政府前開函文所示，
    留設防火間隔之面積均得計入法定空地計算，而系爭土地所應保留百分之四十法
    定空地面積與所留設之防火間隔面積相若；就此以觀，原告以系爭土地申請新建
    之際，本即得將防火間隔之面積全數扺用法定空地；則原告指系爭土地因保留防
    火間隔，致「無法供建築使用」之說詞，根本與事實不符。況為考慮相鄰建物間
    之防火需求，建物申請新建之際均需保留防火間隔，此為建築技術規則所規定，
    對此一公益上之保留，實不得遽指為瑕疵；復依內政部之函文所示，只要無礙於
    防火間隔留設之目的，各該保留之面積得設置平面車道及免計入建築面積之雨遮
    、花台、汽車坡道、人工地盤、採光井、圍牆等設施或構造物，顯見保留防火間
    隔並未肇致系爭土地之使用效益減損，則原告主張系爭土地之使用上具有瑕疵，
    顯非的論，依兩造第十四條補充規定記載買賣標的物為「台中市第七期重劃區住
    二之可建築用地」，本件縱原告仍堅持前開行政法上之限制為瑕疵擔保之範圍，
    惟原告既未於知悉其所主張之瑕疵之際通知被告，嗣更陸續支付尾款以完成系爭
    土地之取得，即視為其所受領之物，依法被告不負瑕疵擔保責任；惟原告一方面
    陸續付清剩餘款項以取得系爭土地，他方面又另購同段一一○之八地號土地以合
    併建築，嗣後再以其受有損害為由對被告提起本件訴訟，則縱認原告受有損害，
    各該損害之發生顯導因於原告本身之事由而與被告無涉，依民法第二百十七條之
    規定，原告請求被告賠償損害，實屬權利之濫用等語，資為抗辯。
三、被告中城仲介公司、丙○○、乙○○則以：防火間隔乃通常存在於一般土地上，
    實難泛言其即為瑕疵，否則該區每筆土地均存在有瑕疵，是系爭土地於通常效用
    上並無減損，其非有瑕疵可言。查系爭土地乃都市計劃分區中「第二種住宅區」
    ，依台中市新市政中心專用區南側細部計劃」，該土地之最大建蔽率為百分之六
    十，換言之，依建築法令該土地有百分之四十部份無法建築使用，即縱使無防火
    間隔存在，系爭土地仍有百分之四十部份無法建築使用，現原告主張系爭土地有
    七分之三無法建築使用，此與法定建蔽率範圍之面積相較，僅多出四點四六六平
    方公尺，此依本院函詢台中市政府之覆函，明確表示系爭土地「約為面寬四公尺
    之矩形土地可供建築」，是系爭土地本具有通常建築之效用，與其相鄰之其他土
    地作觀察，均屬有防火間隔且可建築之土地，其實無瑕疵可言，又上開函覆亦揭
    示，本件系爭土地與鄰地一一０之八地號土地合併建造，由証八照片所示，原告
    與系爭土地及鄰地一一０之八地號土地合併起造建物，該獨棟建物面寬八米有餘
    ，由此即可知，系爭防火間隔之存在，並無礙於被告建造房屋，於實質上，原告
    並未受有損害。被告等不動產仲介業者，並無調查報告防火間隔存在之義務。原
    告對防火間隔存在依法有自行探知之義務，被告等仲介人員於土地交易過程就其
    所知俱為翔實告知，並無隱暪詐騙之情事，未曾提及防火間隔，亦未有擔保系爭
    土地無防火間隔之舉，查原告所提出系爭報告書針對本件系爭土地價格係以「應
    委託單位要求，以標的物不須留設防火間隔的限定條件下，所形成之限定價格」
    ，惟查本件系爭土地所在區段上之所有土地，均存在防火間隔，本件系爭土地自
    不例外，系爭報告書以無防火間隔之條件，作為鑑定之基礎，其顯有差謬之處，
    本件系爭報告所採用之「土地開發分析法」，依其方法說明係「根據土地法定用
    途及使用強度進行開發，及改良所導致土地效益之變化，估算開發或建築總銷售
    金額．．．」，而求算其價格，該計算公式因素明顯包含建築、開發後土地，因
    此增值之因素，此與公認會計原理原則認列土地價格之方式不符，且該方法將建
    築物之因素，併置入土地價值一併考量，以此認定土地之價值，顯有不妥之處，
    且本件建築物為自建資產，更不應與土地合併以計算其價值，該鑑定方法基準，
    實有堪疑之處等語，資為抗辯。
四、查原告主張：其於九十一年一月二十八日在被告中城仲介公司職員乙○○、丙○○之仲介下，向被告己○○、庚○○購買系爭土地，嗣完成買賣手續後，原告向
    主管機關申請建照時，始發現上開土地有七分之三部分，無法為建築使用，須留
    設防火間隔之用等情，業據其提出買賣契約書一份為證，自堪信為真實。
五、次查，原告主張：被告己○○、庚○○明知系爭土地有七分之三部分，須留設防
    火間隔條件，無法為建築使用，詎非但未將上情告知於原告，更向原告吹噓系爭
    土地均能搭蓋建物，被告己○○、庚○○顯有違反其告知義務之情事；被告乙○○、丙○○既為系爭買賣之仲介人員，竟為促成本件交易賺取仲介費用而故意隱
    瞞上情或疏未查明上情，並向原告誇稱系爭土地全部均可供作建築使用，被告自
    應依前述規定負損害賠償責任等情，惟此為被告所否認，並以前詞置辯，經查：
（一）查原告原係委請被告中城仲介公司代為找尋「住一」的土地，當時被告中城仲
      介公司即表示「住一」的房子須留設一．五米之防火巷，「住二」的房子無此
      問題，故而建議原告買「住二」之土地等情，此觀之原告與被告丙○○、乙○○之談話錄音內容即資明瞭，被告丙○○、乙○○對於該錄音內容之真正並不
      爭執（本院九十二年二月十七日言詞辯論期日筆錄參看），足見被告中城仲介
      公司曾告知原告住二之土地不必留防火巷甚明。又參諸仲介公司之仲介人員對
      於出售土地是否須保留防火間隔，影響建屋之實際面積及價格，依情理自無不
      知之理，且負有告知買受人之義務，本件被告中城仲介公司應無不知系爭土地
      應預留防火間隔之理，其未為告知，顯可歸咎。
（二）查於系爭一一０之九地號及一一０之八地號間，原有另一筆面寬約０．五米之
      狹長土地，其地號為一一０之十九（面積為一三．七二平方公尺），系爭土地
      若預留三公尺面寬之防火間隔，而原一一０之九地號土地面寬僅約六．五米，
      若扣除三公尺面寬之防火間隔後，僅餘三．五公尺之面寬，即不利於建築房屋
      ，被告於八十六年間洽購一一０之十九地號土地，嗣後並將一一０之九地號及
      一一０之十九地號土地一併出售予原告等情，有原告提出之土地登記謄本及土
      地複丈成果圖各一份在卷可稽，自堪採信。本件若被告己○○、庚○○不知系
      爭土地應預留防火間隔，衡情系爭一一０之九地號土地之面寬已達六．五米，
      足供建築之用，被告己○○、庚○○又何需另行購置一一０之十九地號狹長型
      之土地，由此足見被告己○○、庚○○自始即知系爭土地應預留防火間隔，渠
      等故意不告知上情，顯有違背契約告知義務。
（三）查被告中城房屋仲介有限公司固辯稱渠斷無可能向原告說明系爭土地「全部」
      可供作建築云云，惟查依原告事後與被告丙○○、乙○○之談話錄音，可知
      原告自始即表明希望蓋面寬超過四米半之房子；渠二人過去確曾對原告強調
      「住二是可以全部都蓋滿」，並繪製六米寬之房屋平面草圖與原告等情，有原
      告提出之前揭談話錄音在卷可憑，足見被告中城仲介公司、乙○○、丙○○所
      辯自非可採。
（四）查系爭土地面寬七米，僅可建築面寬四米之建物既為兩造所不爭，並有台中市
      政府之回函可資為憑，而建物之面寬若干，與其價值至為攸關又為眾所周知之
      事實，則被告辯稱系爭土地之建蔽率與容積率並未減少，系爭土地並無瑕疵云
      云，應非可取。
（五）又依原告支付之買賣價金為一千一百萬元，已高於系爭土地於買賣當時之市場
      行情一千零四十一萬餘元等情，此有原告提出產經不動產鑑定顧問股份有限公
      司不動產鑑定報告書一份（第一頁參看）在卷可參，足見被告己○○、庚○○
      並未告知原告系爭土地之使用限制，就系爭土地亦非依建築用地及防火間隔用
      地之不同而分別計價出售予原告，被告二人顯有違告知義務。再者，依前揭不
      動產鑑定報告書第十頁及第十一頁所載，或嗣經本院囑託理德不動產估價師事
      務所鑑定系爭不動產須留防火巷減損價格，可知是否須留設防火間隔，其土地
      價格均有落差等情，有該理德不動產估價師事務所不動產估價報告書一份在卷
      可按，足見系爭土地確有價值減損之瑕疵。
（六）綜上，本件被告對於系爭土地須留設防火間隔條件，無法為建築使用，應屬知
      情，但並未將上情告知於原告，而此系爭土地須留防火巷無法供作建築之用，
      ，該土地之通常效用即有所減少，經濟上之價值亦因之減低，原告即得以該項
      瑕疵為原因，對出賣人主張瑕疵擔保責任，是被告所辯均非可採。
六、本件被告己○○及庚○○既知原告買受系爭二筆土地係為供建築使用，依法即須
    告知原告系爭土地依都市記劃須預留三米寬防火間隔（無法建築）之事實，惟竟
    違反該告知義務，使原告以購買建築用地之價格購買二筆土地全部後，僅得使用
    其中七分之四之基地建築房屋，揆諸最高法院四十九年台上字第三七六號判例之
    意旨（即指若出賣人所出賣之土地，係供建築使用者，而該土地竟因都市計劃而
    全部或一部無法為任何建築時，該土地之通常效用即有所減少，經濟上之價值亦
    因之減低，買受人即得以該項瑕疵為原因，對出賣人主張瑕疵擔保請求權），系
    爭土地確有瑕疵，且系爭土地價值亦有貶損，均已見前述，被告己○○、庚○○
    違反其告知義務之情事，原告自得本於瑕疵擔保請求權請求被告減少價金，並得
    依不完全給付、債務不履行之法律關係，請求被告賠償相當於價差金額之損害；
    又按「經紀人員在執行業務過程中，應以不動產說明書向與委託人交易之相對人
    解說，前項說明書於提供解說前應經委託人簽章。」、「經紀業因經紀人員執行
    仲介或代銷業務之故意或過失致交易當事人受損害者，該經紀業應與經紀人員負
    連帶賠償責任，不動產經紀業管理條例第二十三條及第二十六條第二項分別定有
    明文。是房屋仲介經紀人員在執行業務過程中，本即負有向買受人解說交易標的
    狀況之責任，若有違反該告知義務，進而使買受人蒙受損害者，該經紀人員與其
    所屬之經紀業，即應負連帶賠償之責，本件被告乙○○、丙○○既為系爭買賣之
    仲介人員，依前引法條之規定，本即應詳查買賣標的之狀況，並向原告為充分之
    說明、報告，詎竟為促成本件交易賺取仲介費用而故意隱瞞上情或疏未查明上情
    ，並向原告誇稱系爭土地全部均可供作建築使用，則被告乙○○、丙○○顯有違
    反仲介買賣之契約義務及民法有關侵權行為規定之情事，原告自得訴請中城仲介
    公司予被告乙○○、陳建福負連帶賠償責任。本院將系爭不動產須留防火巷減損
    價格送請理德不動產估價師事務所鑑定結果，依系爭不動產「無須留設防火間隔
    之合理價格」減去「須留設防火間隔之合理價格」所生差額為二百三十一萬九千
    一百七十元，有該不動產估價報告書一份在卷可按。雖被告對該不動產估價報告
    書所述計算價值方法認知不同，惟此屬於專業領域內不同評價之方式，且該理德
    不動產估價師事務所嗣亦就被告之質疑問題提出釋疑（詳參理德不動產估價師事
    務所九十二年十一月六日不動產估價報告書所載），該鑑定機構所為之鑑定應具
    有公信力。
七、綜前所述，原告主張渠等於被告中城仲介公司職員乙○○、丙○○之仲介下，向
    被告己○○、庚○○購買系爭土地，嗣始發現上開土地有七分之三部分，無法為
    建築使用，須留設防火間隔之用，被告均未盡告知義務，以致於系爭不動產標的
    之通常效用減少，經濟上之價值亦因之減低，經依本院送鑑定結果減損價額為二
    百三十一萬九千一百七十元，原告依前揭規定，請求(1)被告己○○、庚○○給付
    二百三十一萬九千一百七十元，及自起書狀繕本送達翌日即九十一年八月二十三
    日起至清償日止，按年息百分之五計算之利息；(2)被告中城房屋仲介有限公司、
    丙○○及乙○○應連帶給付原告二百三十一萬九千一百七十元，及自起書狀繕本
    送達翌日即九十一年八月二十三日起至清償日止，按年息百分之五計算之利息，
    於法有據，應予准許，原告逾此範圍之請求於法無據，應予駁回。又原告所受損
    害僅為二百三十一萬九千一百七十元，原告請求前揭(1)、(2)被告給付部分，係本
    於不同法律關係就同一損害所為之訴求，故同時諭知該二項給付，若其中一被告
    已為給付，則其他被告於此給付範圍內同免給付義務。
八、兩造均陳明願供擔保請准宣告假執行或免為假執行，原告勝訴部分，核無不合，
    爰酌定相當之擔保金額，准為假執行或免為假執行之宣告。至原告敗訴部分，其
    假執行之聲請亦失所附麗，應併駁回之。
九、本件事證已臻明確，兩造其餘攻擊防禦方法與舉證，核與判決結果無影響，爰不
    逐一論述，附此敘明。
十、據上論結，原告之訴為一部有理由，一部無理由，依民事訴訟法第七十九條、第
    八十五條第一項前段、第二項、第三百九十條第二項、第三百九十二條第二項，
    判決如主文。
中　　　華　　　民　　　國　　九十三　　年　　　三　　　月　　二十六　　日
                            臺灣臺中地方法院民事第三庭
~B法　　　官　張國華
右為正本係照原本作成
如不服本判決，應於判決送達後二十日內，向本院提出上訴狀。
中　　　華　　　民　　　國　　九十三　　年　　　三　　　月　　三十一　　日
~B法院書記官
